【裁判字號】    90,台上,3957
【裁判日期】    900628
【裁判案由】    懲治盜匪條例
【裁判全文】
最高法院刑事判決                            九十年度台上字第三九五七號
    上訴人  台灣高等法院台中分院檢察署檢察官
    被  告  甲○○
右上訴人因被告懲治盜匪條例案件，不服台灣高等法院台中分院中華民國九十年三月
三十日第二審判決（八十九年度上訴字第一四三二號，起訴案號：台灣台中地方法院
檢察署八十八年度偵字第一四七八九號），提起上訴，本院判決如左：
    主  文
原判決撤銷，發回台灣高等法院台中分院。
    理  由
本件原判決以公訴意旨略稱：被告甲○○與另二名不詳姓名年籍之成年人計三人，共
同基於意圖為自己不法所有之犯意聯絡，於民國八十七年八月二十八日上午八時三十
分許（起訴書誤載為八十七年十二月二十八日上午八時），在苗栗縣西湖鄉金獅村楓
樹林一號被害人張徐己妹之住處，以假借問路為由，進入張徐己妹之住處，由其中一
不詳姓名人以手臂勒住張徐己妹脖子，致張徐己妹不能抗拒，再由被告甲○○搜尋張
徐己妹家中財物。計強盜得張徐己妹所有之黃金項鍊一兩重一條、黃金戒指二枚、零
錢新台幣（下同）約一千元，張徐己妹之子張雲祥所有之伯納金錶一只，張其祥所有
之現金十八萬六千元，張雲祥女兒洪金珠所有之手提袋一只（內000000000
0號行動電話一支、郵局存摺一本、身分證、駕照、中國信託金融卡各一枚等物），
總計價值約二十五萬元，所得款項朋分花用。因認被告甲○○涉有懲治盜匪條例第五
條第一項第一款盜匪之罪嫌云云，經審理結果，認被告甲○○犯罪不能證明；因而維
持第一審諭知被告甲○○無罪之判決，駁回檢察官在第二審之上訴，固非毫無見地。
惟查：(一)、按證據雖已調查而其內容尚未明瞭者，即與未經調查無異，如遽行判決，
仍屬應於審判期日調查之證據未予調查，其判決當然違背法令。原判決採信被告甲○
○在一審及原審之辯解，而認定其僅成立加重竊盜罪，並不成立盜匪罪。惟原審訊問
被告甲○○所稱搶劫被害人金項鍊之綽號「大面」古進全（另案在押）時，未傳喚被
害人張徐己妹到庭指認，證人古進全亦否認涉案（見原審卷第八十四頁正面），自無
從確認古進全有無參與前開犯行。又被告甲○○在檢察官偵查中供稱：「我是開車子
，『大面』的假裝與『阿國』聊天，黃天坤佯稱要借電話，就進去偷東西，我都沒有
進入」等語（見八十八年度偵字第一四七八九號卷第十五頁背面），依被告甲○○上
開所述，參與犯案之人連同被告甲○○似為四人，而被告甲○○於一審及原審審理中
始終供稱其與黃天坤、古進全等三人犯案，其前後供述並不一致。則究竟古進全、黃
天坤有無參與犯案？古進全是否為搶劫被害人財物之人？參與本案犯罪之人數究為三
人或四人？前開被取走之0000000000號行動電話有無遭被告甲○○等使用
？凡此與判斷被告甲○○是否須負強盜之罪責，至有關係；自有傳訊被害人張徐己妹
到庭指認古進全暨調取0000000000號行動電話通聯紀錄查證之必要；原審
對於上開諸疑點未予查明，即遽為被告甲○○無罪之判決，尚嫌速斷。(二)、審理事實
之法院對於卷內證據資料，如何本其經驗法則及論理法則，而為合理判斷證據之價值
及證明力，並定其取捨與所形成之心證，均應詳為闡析論敘，載明於理由內；否則，
即屬判決不載理由，其判決當然為違背法令。原判決認定被告甲○○等係因駕車行經
被害人住處，見被害人住宅頗為豪華始臨時起意共同行竊財物，而佯裝問路之人所為
強盜被害人金項鍊之行為，因非在被告甲○○原計劃行竊範圍內，自難令被告甲○○
對該強盜行為負責。惟卷查被告甲○○在警訊問時，經警詢以：你與何人前往搶劫財
物？供稱：「我與黃天坤二人及一位是黃天坤的朋友綽號『大面』共三人」，警員再
詢以：你與黃天坤等三人為何前往該處搶劫財物？供稱：「黃天坤說裡面只有一位老
婦人，而行搶的」各等語（見八十八年度偵字第一一二六號卷第三頁背面、第四頁正
面），並就其犯案過程供稱：「我與黃天坤經過該處，我在車上，黃天坤與他朋友看
房子很漂亮，於是佯稱要借電話而進去搜括財物，我想他們為什麼進去那麼久，於是
我進去上樓問他們好了沒有，他們二人說沒有財物，只拉走老婦人身上一條金鍊子」
等語（見上開偵查卷第三頁背面），依被告甲○○上開供詞觀之，被告等似已知悉被
害人張徐己妹之住處僅被害人張徐己妹在家，而以佯裝借用電話為由入內搜括財物，
被告甲○○似與黃天坤及綽號「大面」等人彼此間，有搶劫財物之犯意聯絡及行為分
擔；原判決就被告甲○○上開不利於己之自白，為何不足採信，未於理由中載明，亦
有判決理由不備之違誤。以上諸端，或為檢察官上訴意旨所指摘，或為本院得依職權
調查之事項，應認原判決有撤銷發回更審之原因。
據上論結，應依刑事訴訟法第三百九十七條、第四百零一條，判決如主文。
中      華      民      國     九十     年      六      月    二十八    日
                              最高法院刑事第十二庭
                                  審判長法官  呂  潮  澤
                                        法官  陳  世  雄
                                        法官  孫  增  同
                                        法官  林  開  任
                                        法官  蕭  權  閔
      右正本證明與原本無異
                                              書  記  官
中      華      民      國     九十     年      七      月      三      日


司法院資訊處製作；財團法人民間司法改革基金會備份。
